臺灣嘉義地方法院刑事判決　　　　　　　　　　　　　九十一年度易字第四二三號
　　公　訴　人　臺灣嘉義地方法院檢察署檢察官
　　被　　　告　丁○○　男　四.
　　　　　　　　甲○○　男　四.
右列被告等因贓物等案件，經檢察官提起公訴（九十一年度偵字第二九八０、三七九
六號），本院判決如左：
    主  文
丁○○共同意圖為自己不法之所有，而侵占離本人所持有之物，處罰金伍佰元，如易
服勞役，以參佰元折算壹日。
甲○○無罪。
    事  實
一、丁○○、丙○○（另結）共同意圖為自己不法之所有，於民國九十一年四月中旬
    某日，在嘉義縣竹崎鄉某路旁，拾獲乙○○於九十一年四月十一日被竊而離乙○○持有之ＭＯＴＯＲＯＬＡ牌Ｐ七六九八型行動電話（序號000000000
    000000號，起訴書誤載為000000000000000號）一支，得
    手後將之侵占入己。嗣經警由前開行動電話之雙向通聯紀錄循線查獲。
二、案經臺灣嘉義地方法院檢察署檢察官自動檢舉及嘉義縣警察局竹崎分局報告臺灣
    嘉義地方法院檢察署檢察官偵查起訴。
    理  由
壹、有罪部分：
一、右揭事實，業據被告丁○○坦承不諱，而該行動電話確為乙○○所被竊而離其本
    人所持有之物，亦據證人乙○○證述屬實，復有前開行動電話自九十一年四月二
    十日至同年月二十一日止之通聯紀錄附卷可稽，被告之自白核與事實相符，事證
    明確，其犯行堪以認定。
二、核被告所為，係犯刑法第三百三十七條之侵占離本人所持有之物罪。被告丁○○
    與丙○○間就上開犯行間，有犯意之聯絡及行為之分擔，為共同正犯。爰審酌被
    告之生活狀況、智識程度、犯罪之動機、目的、手段及犯罪後之態度等一切情狀
    ，量處如主文所示之刑，並諭知易服勞役之折算標準，以資懲儆。
貳、無罪部分：
一、公訴意旨略以：被告甲○○明知前述行動電話為丁○○、丙○○所侵占之他人遺
    失物，仍於九十一年四月間，以五百元代價，予以收受等情，因認被告甲○○涉
    有刑法第三百四十九條第一項之贓物罪嫌云云。
二、按犯罪事實應依證據認定之，無證據不得推定其犯罪事實；又不能證明被告犯罪
    者，應諭知無罪之判決，刑事訴訟法第一百五十四條、第三百零一條第一項分別
    定有明文。而所謂認定犯罪事實之證據，係指足以認定被告確有犯罪行為之積極
    證據而言，該項證據自須適合於被告犯罪事實之認定，始得採為斷罪資料，又苟
    未能發現相當證據或證據不足以證明，自不能以推測或擬制之方法，以為裁判基
    礎，故被告否認犯罪事實所持之辯解，縱屬不能成立，仍非有積極之證據足以證
    明其犯罪行為，不能遽為有罪之認定，此觀諸最高法院二十九年上字第三一○五
    號、四十年台上字第八六號及三十年上字第一八三一號判例自明。
三、公訴意旨認被告甲○○涉有贓物之罪嫌，無非係以被告丁○○、甲○○二人之供
    述、行動電話之通聯紀錄資為佐證。訊之被告甲○○固不否認有自被告丁○○處
    收受行動電話之事實，惟辯稱：伊並不知道該行動電話係贓物，也沒有向丁○○
    買受該行動電話，當時丁○○說是行動電話壞了，留在伊處，要伊修理，伊修好
    之後有試打等語。
四、經查：被告甲○○係由被告丁○○處收受行動電話，而該行動電話雖係被告丁○○犯罪所得之物，甲○○並不知情，丁○○僅告知其行動電話需要修理等事實，
    業經被告甲○○供述明確，經核與被告丁○○陳述：伊撿到（行動電話）之後，
    拿去給甲○○修理，沒有跟甲○○說是伊撿到的，也沒有賣給甲○○等情相符（
    詳本院九十一年十月十一日訊問筆錄、九十一年十二月三日審判筆錄），是被告
    甲○○是否有以五百元代價購入該行動電話，已非無疑，被告二人於警訊、偵查
    中就甲○○買入電話代價之供述雖前後不一，惟就被告甲○○並不知悉該行動電
    話為贓物之事實，則陳述一致，堪以採信，此外，復查無其他積極確切之證據足
    資證明被告甲○○明知該行動電話為贓物而仍予購買之證據，既不能證明被告犯
    罪，是揆諸前揭判例之意旨，自應依法為被告無罪判決之諭知。
據上論斷，應依刑事訴訟法第二百九十九條第一項前段、第三百零一條第一項，刑法
第二十八條、第三百三十七條、第四十二條第二項，罰金罰鍰提高標準條例第一條前
段、第二條，判決如主文。
本案經檢察官黃正雄到庭執行職務
中    華    民    國      九十一      年      十二      月      十七    日
                          臺灣嘉義地方法院刑事第一庭
      審判長法  官  夏  金  郎
                                    法  官  黃  仁  勇
                                    法  官  陳  俞  婷
右正本證明與原本無異。
如不服本判決，應於判決送達後十日內向本院提出上訴狀( 應附繕本 )。
中    華    民    國      九十一      年      十二      月      二六    日
                                    書記官  李  彩  娥
附錄法條
中華民國刑法第三百三十七條
 (侵占遺失物罪)
意圖為自己或第三人不法之所有，而侵占遺失物、漂流物或其他離本人所
持有之物者，處五百元以下罰金。
